臺北高等行政法院判決
　　　　　　　　　　　　　　　　　　 93年度訴字第01434號
　　　　　　　　　　　　　　　.
原　　　告　甲○○
被　　　告　勞工保險局
代　表　人　乙○總經理）住同.
訴訟代理人　丁○○兼送達代收.
　　　　　　丙○○
上列當事人間因勞工保險條例事件，原告不服行政院勞工委員會
中華民國93年2月24日勞訴字第0920068339號訴願決定，提起行
政訴訟。本院判決如下：
    主  文
原告之訴駁回。
訴訟費用由原告負擔。
    事  實
一、事實概要：緣高雄市營造業職業工會前被保險人陳俊賢，於
    民國（下同）91年3月8日由該工會申報加保，91年5月17日
    因心肺衰竭、末期食道癌併氣管食道廔管死亡，其受益人即
    其父親陳沛向被告申請陳俊賢傷病給付及死亡給付。經被告
    審查，以陳俊賢加保當時病情嚴重，且未曾緩解，顯無實際
    從事本業工作之能力及事實，不得由該工會加保，乃依勞工
    保險條例第24條規定，以91年7月31日保承職字第091605585
    30號函核定自91年3月8日起取消陳俊賢被保險人資格，已繳
    之保險費依同條例第16條第2項規定不予退還，另陳俊賢因
    食道癌於91年3月25日至91年5月17日住院及91年5月17日死
    亡係屬退保後發生之事故，依同條例第19條第1項之規定，
    所請其傷病給付及死亡給付不予給付，且陳俊賢於90年8月2
    日自前一投保單位退保前並無食道癌相關就診記錄，其91年
    3月17日至財團法人長庚紀念醫院（下稱長庚醫院）初診，
    同年月27日診斷確定罹患食道癌，核亦無同條例第20條規定
    之適用。嗣陳沛不服原核定，申請審議，經遭駁回，嗣提起
    訴願，經行政院勞工委員會（下稱勞委會）92年4月30日勞
    訴字第0920003849號訴願決定書決定：「原審定及原處分均
    撤銷，由原處分機關於2個月內另為適法之處分。」案經被
    告重行審查，以陳俊賢加保當時病情嚴重，並未控制，顯無
    實際從事本業工作之能力與事實，不得由該工會加保，以92
    年7月23日保承職字第09260454220號函（下稱系爭處分）核
    定仍自91年3月8日起取消陳俊賢之被保險人資格。陳沛仍未
    甘服，向勞工保險監理委員會申請審議，經遭審議駁回後，
    提起訴願，亦遭駁回，嗣陳沛於93年3月7日死亡，原告即陳
    沛之子、陳俊賢之弟，遂向本院提起本件行政訴訟。
二、兩造聲明：
　(一)原告聲明求為判決：
    1.訴願決定、審議審定及原處分就死亡給付部分均撤銷。
    2.被告應作成核付原告死亡給付新台幣（下同）672,000元
 　   之行政處分。
　(二)被告聲明求為判決：駁回原告之訴。
三、兩造之主張：
甲、原告主張之理由：
一、按我國民法採當然、包括繼承主義，民法第1148條規定：「
    繼承人自繼承開始時，除本法另有規定外，承受被繼承人財
    產上一切權利義務」。且訴願人死亡者，關於原行政處分所
    涉及權利或利益，由其繼承人承受其訴願，亦為訴願法第87
    條所明定。本件訴願人陳沛接獲訴願決定書後，於93年3月7
    日死亡，其財產上一切權利義務本由原告和訴外人張陳素珠
    、賴陳素鶯、陳雀霞及陳麗香共同繼承之，惟張陳素珠等4
    人已於93年4月30日具狀聲明拋棄繼承權，並經臺灣高雄地
    方法院93年度繼字第672號准予備查在案，故訴願人陳沛之
    財產上一切權利由原告單獨繼承。
二、又被告指稱勞工保險死亡給付為專屬於受領遺屬津貼之受領
    人，即專屬於陳沛所享有，原告不得繼承陳沛之受益人權利
    ，自不得提起本件訴訟云云。惟究一身專屬權之性質，則有
    「行使上之一身專屬權」者（如民法第242條），又有「歸
    屬上之一身專屬權」者（如民法第1148條），二者範圍並不
    相同。然不得讓與或不得繼承之權利，未嘗不能由他人代位
    行使；反之，不許他人代位行使之權利，亦未必不能由繼承
    人繼承。
三、因此，被繼承人之一身專屬之權利能否為繼承標的，應視其
    權利有無移轉性而定。例如身分權、人格權固不能由繼承人
    繼承，縱使因身分權、人格權所得享有之權利，如權利人不
    行使權利而死亡者，此等權利亦不能為繼承標的，但如權利
    人已行使或相對人依契約承諾者，即已變成金錢債權，自得
    為繼承之標的。本件被保險人陳俊賢死亡時，原訴願人陳沛
    為受陳俊賢所扶養之人，依勞工保險條例第63條規定，得請
    求被告給付喪葬津貼和遺屬津貼等勞工保險給付，且經原訴
    願人陳沛檢具相關資料合法提出申請及訴願程序，惟陳沛已
    於93年3月7日死亡，關於原行政處分所涉及權利或利益，已
    非一身專屬權而僅具金錢債權性質，自得由原告繼受之，故
    被告之主張洵不可採。
四、按勞工保險條例第6條至第8條規定意旨，為勞工保險係在職
    保險，凡年滿15歲以上、60歲以下實際受僱於公司、行號、
    團體等從事本業工作之員工，或以所獲報酬維生之無一定雇
    主勞工或自營作業者，即得以雇主或由所屬本業職業工會為
    投保單位，全部參加勞工為被保險人。又「被保險人或其受
    益人於保險效力開始後，停止前發生保險事故者，得依本條
    例規定請領保險給付。」同條例第19條第1項亦定有明文。
    查陳俊賢加入勞工保險已逾10年之久，近來景氣低迷，因更
    換工作，而中斷保險幾個月，嗣後於營造業擔任臨時工，從
    事工地現場打掃、清理環境等清潔工作，並於91年3月8日向
    高雄市營造業職業工會申報加保，然陳俊賢於91年3月17 日
    因感冒身體不適赴長庚醫院求診，3月19日食道攝影證實為
    食道腫瘤，3月25日住院，4月9日手術，因而發現食道癌已
    侵入氣管，腫瘤無法完全切除，於5月17日因心肺衰竭、末
    期食道癌併氣管食道廔管死亡。原告檢據申請死亡給付，核
    無不實。
五、惟被告僅憑醫理及病人主訴大約何時不適等推斷病情，且未
    詳查其工作事實、雇主證明等情事，逕依其特約醫師認定陳
    俊賢於加保當時病情嚴重，且未曾緩解，顯無實際從事本業
    工作能力及事實，茲依同條例第24條規定，自91年3月8日起
    取消其被保險人資格，而所請求死亡給付及傷病給付，不予
    給付。被告上述作為，顯非合法，說明如下：
  (一)勞工保險係屬在職保險，只要有實際從事本業工作並以所獲
    報酬維生之無一定雇主或自營作業者，即得依第6條第1項第
    7款規定由所屬本業職業工會加保。本案陳俊賢自意直來便
    利商店離職後，大多跟隨錦昇工程有限公司、楹慶工程行及
    其同業在工地擔任臨時工，且工作地點與工作時間時間均較
    不固定，通常視工程進度而定。一般工資每日1,000元至1,1
    00元，平均每星期工作4天，然因多半為臨時工性質，故工
    資資料多未留存，惟於楹慶工程行擔任臨時清潔工時，該工
    程行負責人有為陳俊賢向南山人壽保險股份有限公司投保團
    體保險（保單號碼0000000000）可資證明。再者，傑笙營造
    有限公司之負責人陳雲波，明確知悉陳俊賢於91年3月份，
    曾受僱擔任該公司臨時工6天，在高雄地區工地從事現場打
    掃、清理環境等勞務性工作。
  (二)又如被告所指稱陳俊賢自91年1月已有症狀，病情並未控制
    ，故91年3月8日係帶病投保且投保時已不能從事一般勞作，
    進而取消其被保險人資格。惟如前所述，勞工保險係為保障
    勞工生活，促進社會安全所設置，其性質上屬於在職保險與
    社會保險，凡有實際從事勞動之勞工，均應強制投保，縱使
    有病在身，亦得參加保險，僅事後若保險事故發生，得否請
    求保險給付，此與一般商業保險並不相同，否則無法落實政
    府照顧勞工生活的立法目的。再則，從各項醫學研究報告資
    料顯示，食道癌在初期可能毫無自覺症狀，而一般病人發生
    吞嚥困難時，大多不會想去了解它，而只是選擇改變他們的
    日常飲食來減輕症狀、吃東西時較會細嚼慢嚥。此外大多數
    的食道癌患者都會有體重減輕的現象，一方面固然是由於他
    們因吞嚥不適，減少攝食而發生營養不良，食物和營養物的
    供給不足身體所需，另外則是癌症本身會導致食慾不振，更
    加速體重減少的現象。本件被保險人陳俊賢平日為求三餐溫
    飽到處打臨工，未注意身體狀況，因而延誤就醫，以致喪失
    寶貴的生命，並非自己所願。且經被告分別向陸發醫院及新
    高鳳醫院查詢陳俊賢相關病情及調閱就醫記錄，陳俊賢於90
    年8月2日退保後，於90年內均未因食道症狀就醫記錄，最近
    一次係91年3月11日因咳嗽、胸痛，經陸發醫院診斷為支氣
    管炎。倘若如被告所推斷陳俊賢於91年3月8日加保當時病情
    嚴重，並未控制，顯無實際從事本業上工作能力及事實，為
    何陸發醫院醫師沒有發現其他相關食道癌病變的症狀，縱退
    萬步言，被告亦無法僅憑醫理及病人主訴大約何時不適等推
    斷病情，而未詳查其工作事實，即可推斷陳俊賢顯無實際從
    事本業工作能力及事實，由上可證陳俊賢對於自己的病情並
    不知悉亦非惡意帶病投保，而被告之論斷有所偏頗，洵不足
    採。
  (三)按「所謂證據，自以積極而洽當，且對應證事實確能證明者
    始足當之，自非僅憑消極之迂迴證明，可以推定事實之真偽
    」最高行政法院71年判字第461號判決可資參照。又按當事
    人主張有利於己之事實者，就其事實有舉證之責任，民事訴
    訟法第277條前段定有明文，依行政訴訟法第136條之規定，
    亦為行政訴訟程序所準用。本件原告於提出申請之際，即檢
    具陳俊賢之勞工保險卡、工作證明書及其診斷證明書等相關
    資料，且亦經被告查證陳俊賢於91年3月月17日以前並無因
    食道癌之相關診療記錄，反觀被告對上開實情未加詳查，即
    僅憑醫理及病人主訴大約何時不適等推斷病情，逕自取消被
    保險人資格。此舉，已嚴重侵害當事人應有之權益，原處分
    經勞委會92年4月30日勞訴字第0920003849號訴願決定撤銷
    ，並命被告於2個月內另為適法之處分在案，可資證明。嗣
    後被告以系爭處分重申前述意旨，並未舉出具體事證，證明
    陳俊賢加保時顯無實際工作能力及工作事實，僅依被告所屬
    特約醫師審意見即為准駁，而就有利於被保險人部分卻未一
    併加以注意，其認事用法已失公允，嚴重侵害被保險人陳俊
    賢及原告合法的權利。
六、本件被保險人陳俊賢死亡時，訴願人陳沛為受陳俊賢所扶養
    之人，自得依勞工保險條例第63條規定，按陳俊賢平均月投
    保薪資（即19,200元），請求被告給付喪葬津貼5個月和遺
    屬津貼30個月，合計其35個月，即672,000元，惟陳沛已於9
    3年3月7日死亡，關於原行政處分所涉及權利或利益，由原
    告繼受之。
乙、被告主張之理由：
一、查本件據所送戶籍資料顯示被保險人陳俊賢未婚，其死亡後
    由其父陳沛即勞工保險條例第63條規之受益人向被告申請死
    亡給付，惟據本件原告起訴狀卷附資料，陳沛已於93年3月7
    日死亡，因原告自始並非勞工保險條例第65條規定之受益人
    ，亦非本件行政處分之相對人，又勞工保險死亡給付為專屬
    於受領遺屬津貼之受益人，即專屬於陳沛所享有，依民法第
    1148條但書規定，應屬不得繼承之一身專屬之權利。基上，
    本件原告既不得繼承陳沛之受益人權利，自不得提起本件訴
    訟，故依行政訴訟法第107條第1項第10款規定，原告起訴顯
    不合法。又依勞工保險條例施行細則第85條規定，專受扶養
    之兄弟姊妹，指本人無謀生能力且不能維持生活，專賴被保
    險人生前扶養者，原告不符合上述規定。
二、被保險人陳俊賢發生死亡事故之後投保薪資只有3個月16,50
    0元，要併同之前另外3個月19,200元，平均投保薪資17,850
    元，請求35個月共計624,750元，不是原告所述之672,000元
    。
三、投保必須審核工作能力、工作事實，本件被保險人陳俊賢依
    照向長庚醫院函查其91年3月8日當時是沒有勞動能力，所以
    沒有辦法勝任，原告之請求不符合規定。
    理  由
壹、程序方面：
一、本件原告起訴後，被告之代表人已由蔡吉安變更為乙○，茲
    由新任代表人具狀聲明承受訴訟，核無不合，應予准許，先
    為明。
二、本件原訴願人陳沛為被保險人陳俊賢之父，陳沛於91年6月1
    日申請被保險人陳俊賢之死亡給付，嗣經訴願機關於93年2
    月24日為訴願決定後，於93年3月7日死亡一節，為兩造所不
    爭，復有勞工保險給付申請書、陳沛之戶籍謄本在卷可參，
    自堪信為真實，被告抗辯本件被保險人陳俊賢未婚，其死亡
    後由其父陳沛即勞工保險條例第63條規之受益人向被告申請
    死亡給付，惟陳沛已於93年3月7日死亡，因原告自始並非勞
    工保險條例第65條規定之受益人，亦非本件行政處分之相對
    人，又勞工保險死亡給付為專屬於受領遺屬津貼之受益人，
    即專屬於陳沛所享有，依民法第1148條但書規定，應屬不得
    繼承之一身專屬之權利，本件原告既不得繼承陳沛之受益人
    權利，自不得提起本件訴訟，故依行政訴訟法第107條第1項
    第10款規定，原告起訴顯不合法云云。然按「訴願人以外之
    利害關係人，認為訴願決定，損害其權利或法律上之利益者
    ，得向高等行政法院提起撤銷訴訟。」行政訴訟法第4條第3
    項定有明文。次按「被保險人或其受益人，於保險效力開始
    後，停止前發生保險事故者，得依本條例規定，請領保險給
    付。」勞工保險條例第19條第1項定有明文。又按「繼承人
    自繼承開始時，除本法另有規定外，承受被繼承人財產上之
    一切權利、義務。但權利、義務專屬於被繼承人本身者，不
    在此限。」民法第1148條亦定有明文。本件原告前雖未就系
    爭勞保死亡給付申請審議及提起訴願，惟本件既經被保險人
    陳俊賢之受益人陳沛於其死亡前已請領被保險人陳俊賢之死
    亡給付，其請領死亡給付之權利固依法專屬於受領遺屬津貼
    之受益人，惟既經其於死亡前業已向被告請求行使之，即已
    成為財產上之權利，已成為金錢債權，非一身專屬之權利，
    依上開規定，應屬受益人之遺產，應由全體繼承人承受之。
    本件原告係陳沛之繼承人，且其他繼承人張陳素珠、賴陳素
    鶯、陳雀霞及陳麗香等4人均於93年4月30日具狀聲明拋棄繼
    承權，並經台灣高雄地方法院93年度繼字第672號准予備查
    在案，經原告陳明在卷，且據其提出台灣高雄地方法院通知
    1紙在卷可按，故訴願人陳沛之財產上一切權利由原告單獨
    繼承。則原告既屬勞工保險條例第65條第2款之遺屬津貼受
    領者陳沛之繼承人，又陳沛業已於生前依法對系爭勞保死亡
    給付向被告提出申請，自為該財產上請求權之繼承人，為利
    害關係人，其不服訴願決定，自得提起本件行政訴訟。
貳、實體方面：
一、按「年滿15歲以上，60歲以下之左列勞工，應以其雇主或所
    屬團體或所屬機構為投保單位，全部參加勞工保險為被保險
    人：一、受僱於僱用勞工5人以上之公、民營工廠、礦場、
    鹽場、農場、牧場、林場、茶場之產業勞工及交通、公用事
    業之員工。．．．七、無一定雇主或自營作業而參加職業工
    會者。．．．」、「勞工保險之保險費一經繳納，概不退還
    。但非歸責於投保單位或被保險人之事由所致者，不在此限
    。」、「被保險人或其受益人，於保險效力開始後，停止前
    發生保險事故者，得依本條例規定，請領保險給付。」、「
    被保險人在保險有效期間所發生之傷病事故，於保險效力停
    止後，必須連續請領傷病給付或住院診療給付者，1年內仍
    可享有該項保險給付之權利；．．．被保險人依前項規定連
    續請領保險給付期間內，因同一傷病及其引起之疾病致殘廢
    或死亡者，仍得請領殘廢給付或死亡給付。其非因病癒而經
    保險人自設或特約醫院同意出院後，在保險效力停止之日起
    1年內，因同一傷病及其引起之疾病致殘廢或死亡者亦同。
    」、「投保單位故意為不合本條例規定之人員辦理參加保險
    手續，領取保險給付者，保險人應依法追還；並取消該被保
    險人之資格。」、「被保險人死亡時，按其平均月投保薪資
    ，給與喪葬津貼5個月。遺有配偶、子女及父母、祖父母或
    專受其扶養之孫子女及兄弟、姊妹者，並給與遺屬津貼；其
    支給標準，依左列規定：．．．」勞工保險條例第6條第1項
    、第16條第2項、第19條第1項、第20條、第24條及第63條分
    別定有明文。次按「依同條例第19條規定，被保險人或其受
    益人請領保險給付，以於保險效力開始後停止前發生保險事
    故者為限，故有關勞工於加保前發生事故導致之殘廢或死亡
    ，應不予核發任何保險給付。」、「有關在保險有效期間，
    發生傷病事故之被保險人，非因病癒而經保險人自設或特約
    醫院同意出院後，在保險效力停止之日起1年內，因同一傷
    病及其引起之疾病致殘廢或死亡者，得依勞工保險條例第20
    條第2項後段規定請領殘廢或死亡給付。」、「有關勞保被
    保險人於加保有效期間因傷病門診診療，於保險效力停止之
    日起1年內因同一傷病致殘廢或死亡，得依勞工保險條例第
    20條規定核發殘廢或死亡給付，並自函示之日起適用。」亦
    為勞委會77年4月14日台77勞保二字第6530號函、85年12 月
    9日台85勞保二字第144908號函及87年4月30日台87勞保二字
    第017789號函所明釋。核上開函釋與勞工保險條例規定意旨
    無違，被告辦理相關案件，自得據之適用。
二、查本件高雄市營造業職業工會前被保險人陳俊賢於91年3月8
    日由該工會申報加保，陳俊賢於91年3月17日至長庚醫院初
    診，同年月27日診斷確定罹患食道癌末期，嗣於同年5月17
    日死亡。其受益人陳沛檢據申請陳俊賢之傷病給付及本人死
    亡給付。案經被告審查，以陳俊賢加保當時病情嚴重，且未
    曾緩解，顯無實際從事本業工作之能力及事實，不得由該工
    會加保，乃依勞工保險條例第24條規定，於91年7月31日以
    保承職字第09160558530號函核定自91年3月8日起取消陳俊
    賢君之被保險人資格，已繳之保險費依同條例第16條第2項
    規定不予退還，另陳俊賢因食道癌於91年3月25日至91年5月
    17日住院及91年5月17日死亡係屬退保後發生之事故，依同
    條例第19條第1項之規定，所請其傷病給付及死亡給付不予
    給付。又查陳俊賢於90年8月2日自前一投保單位退保，其91
    年3月17日至長庚醫院初診，同年月27日診斷確定罹患食道
    癌，核亦無勞工保險條例第20條規定之適用。陳沛不服原核
    定，向勞工保險監理委員會申請審議，經該會於91年12月18
    日以91保監審字第3464號審定書審定駁回。嗣提起訴願，經
    勞委會92年4月30日勞訴字第0920003849號訴願決定書決定
    ：「原審定及原處分均撤銷，由原處分機關於2個月內另為
    適法之處分。」，案經被告重行審查，檢附陳俊賢於長庚醫
    院、新高鳳及陸發醫院之相關就診紀錄與檢查報告等資料送
    其特約醫師審查，其審查意見為：「陳俊賢90年8月5日（按
    此為90年8月2日之誤）退保後，於90年內均未因食道症狀就
    醫之記錄，91年3月17日其赴長庚醫院耳鼻喉科求診，主訴
    吞嚥困難，體重減輕，無法進食固體食物（約從91年1月起
    ），91年3月19日食道攝影證實食道腫瘤，91年3月25日住院
    ，91年4月9日手術，當時發現食道癌已侵入氣管，腫瘤無法
    完全切除，但因病重，91年5月17日死亡。依此可知，91年3
    月8日為帶病投保，診斷罹患食道癌為91年3月17日，但自91
    年1月已有症狀，投保時已不能從事一般勞作，病情並未控
    制。」此有被告專科醫師審查意見表影本附原處分卷可稽。
    據此，被告以陳俊賢加保當時病情嚴重，並未控制，顯無實
    際從事本業工作之能力與事實，乃依照勞工保險條例第24條
    規定，以系爭處分核定自91年3月8日起取消其被保險人資格
    。又陳俊賢因食道癌於91年3月25日至91年5月17日住院及91
    年5月17日死亡，係屬退保後發生之事故，依勞工保險條例
    第19條第1項規定否准所請傷病給付及本人死亡給付。陳俊
    賢於90年8月2日自前一投保單位退保前並無食道癌相關就診
    記錄，其於91年3月17日至長庚醫院初診，同年月27日診斷
    確定罹患食道癌，亦無勞工保險條例第20條規定之適用。陳
    沛不服，向勞工保險監理委員會申請審議及訴起訴願，均遭
    駁回之事實，有勞工保險給付申請書（兼給付收據）、被告
    高雄市辦事處函、被告業務訪問紀錄、長庚醫院函、新高鳳
    醫院函、陸發診所函、被保險人診斷證明書、死亡證明書、
    處分書、審定書及訴願決定書等附卷可稽，自堪信為真實。
三、本件原告主張被保險人陳俊賢確有於營造業擔任臨時工，從
    事工地現場打掃、清理環境等清潔工作，並於91年3月8日向
    高雄市營造業職業工會申報加保，其於加保時確有工作能力
    及事實等情，據其提出勞工保險卡、南山人壽保險股份有限
    公司嘉義分公司所出具之投保證明、工作證明書等件為證，
    被告則以其專科醫師綜合被保險人陳俊賢之身體狀況，認其
    投保時已不能從事一般勞作，否認被保險人於投保當時有實
    際工作事實，故本院應審究者乃被保險人陳俊賢於91年3月8
    日投保當時究有無實際工作之事實。
四、茲查勞工保險係屬在職保險，應有實際工作之事實方得加保
    。本件據被告特約專科醫師依據長庚醫院、新高鳳及陸發醫
    院之相關就診紀錄與檢查報告等資料審認，認被保險人陳俊
    賢於91年3月8日為加保，診斷罹患食道癌為91年3月17日，
    但自91年1月已有症狀，投保時已不能從事一般勞作，病情
    並未控制等情，有被告專科醫師審查意見表影本附原處分卷
    可稽，且據卷附陳俊賢長庚醫院診斷證明書上所載之診治醫
    師呂宏益於被告查詢病患陳俊賢之診療資料時摘錄其病情如
    下：病患陳俊賢91年3月17日至該院耳鼻喉科因吞嚥困難，
    （個）月初診，初診時，吞嚥困難，體重減輕，無法進食
    固體食物；其未曾主訴在其他院所治療，於91年3月27日病
    理切片確定食道癌併氣管侵犯；91年3月25日入院，91年4月
    9 日、同年月30日接受手術，91年4月9日至同年5月17日於
    加護病房照護，於91年5月17日死亡；其於91年3月8日當時
    吞嚥困難，無法勝任一般勞作；無法接受積極治療：其病情
    未曾緩解等情，有長庚醫院函附被告查詢病患診療資料摘錄
    表1份附卷可參，茲以被保險人陳俊賢之病情，應屬為其診
    治之醫師最為知悉，又衡情診治醫師之立場應屬客觀公正，
    而依該醫師之見解可知，其亦認陳俊賢於91年3月8日投保當
    時已吞嚥困難，無法勝任一般勞作，則被保險人陳俊賢於91
    年3月8日之身體狀況既屬不佳，無法勝任一般勞作，則其於
    投保當時是否有實際工作事實乃確有可疑。
五、原告固稱被保險人陳俊賢於投保當時乃有實際工作事實云云
    。然按陳俊賢之弟甲○○（即原告）於92年6月2日被告業務
    訪問時略稱，陳俊賢於91年3月2日至同年月15日期間，曾受
    僱於傑笙營造有限公司，在高雄縣岡山鎮某工地任臨時工2
    天，及高雄地區其他工地工作3天半，從事臨時性粗工，事
    後由某一工人在吾兄住院期間（約於91年3月底），前來交
    付工資7,200元，吾妻張瑞娟親自收受，惟裝錢的工資袋及
    所附便條未予留存，故無相關具體相關資料可稽；除此之外
    ，其另於91年3月前往台中錦昇工程有限公司工地，工作3、
    4天，他去中部不超過1星期，收入多少不詳等語；又按張瑞
    娟即原告之妻於91年6月20日被告業務訪問時略稱，陳俊賢
    屬無一定雇主之勞工，91年3月8日由工會加保，當時身體健
    康狀況良好，3月25日方因感冒前往長庚醫院．．．，加保
    前均跟隨錦昇工程有限公司老闆及其他同業在工地擔任臨時
    工，加保後仍有工作的能力及事實，持續加保前同一性質之
    工作，在不同地點施工，一般工資每日1,000到1,100元，較
    粗重的工作，酌加工資200元，平均每星期工作4天，惟目前
    尋無有關其工作、領薪等相關資料，但我們應可設法試圖連
    繫其加保後到91年3月25日入院前的工作有關出具證明或提
    供資料。據了解其係樺楊工程行負責人，但不清楚是否之前
    已否辦理停業．．．等語；另據傑笙營造有限公司之前負責
    人陳雲波於92年6月19日被告業務訪問時稱，其明確知悉陳
    俊賢於91年3月份，曾擔任當時伊所服務的傑笙營造有限公
    司臨時工，在高雄地區某工地與伊共事，從事現場打掃、清
    理環境等較輕鬆的工作，共支領工資7,200元，惟該公司已
    轉手他人，有關其點工、計薪等資料均未留底保存，故無資
    料可稽等語，有該3員之訪問紀錄在卷可參。參酌上揭原告
    之妻張瑞娟乃陳稱被保險人陳俊賢係於加保前在錦昇工程有
    限公司老闆及其他同業工地擔任臨時工，惟對於其加保後究
    在何處任臨時工並未予敘明，且當時並未提及陳俊賢有在傑
    笙營造有限公司任職之情形，復未提及曾代陳俊賢收受傑笙
    營造有限公司所交付之工資7,200元，則以張瑞娟接受被告
    業務訪問時間乃91年6月20日，與陳沛於91年6月1日提出本
    件保險給付之申請時間最為接近，苟被保險人陳俊賢確有於
    91年3月8日加保當時任職傑笙營造有限公司臨時工，且有受
    領薪資7,200元，何以張瑞娟於被告訪談時就此重要事項均
    未提及，顯有疑問。又參以據原告及上揭陳雲波稱：陳俊賢
    係於91年3月份擔任臨時工6天，惟僅敘明係自91年3月2日至
    15日期間，且所擔任之工作乃從事現場打掃、清理環境等較
    輕鬆的工作；又據其提出卷附之工作證明書亦僅載明「茲證
    明陳俊賢君於91年3月2日至15日期間，擔任本公司供水排水
    改善工程之日支薪臨時工、工作天數計6日：支領薪資共計
    ：7,200元整特此證明」，則依上揭事證觀之，究被保險人
    陳俊賢係於本件加保前或加保後至傑笙營造有限公司任職？
    所任職之工作係屬本件加保之營造業本業之工作或僅從事打
    掃、清理環境之工作亦顯有疑問，無從憑此即認被保險人陳
    俊賢確於91年3月8日加保後曾至傑笙營造有限公司從事加保
    本業之工作。至原告雖稱陳俊賢於91年3月份亦曾至錦昇工
    程有限公司任職，惟並未提出確有從事該投保本業工作之證
    明，亦未提出確有受領薪資之資料以實其說，尚難遽予採信
    。另原告雖提出南山人壽保險股份有限公司嘉義分公司所出
    具之投保證明1紙為證，惟參酌上揭投保證明乃係證明楹慶
    工程行員工陳俊賢投保該公司之團體保險，其投保期間乃於
    91年3月1日為投保計劃，91年5月23日退保。然此係被保險
    人陳俊賢於91年3月8日投保前所為，且依上揭原告與張瑞娟
    之訪談內容可知，彼等於被告訪談時均未提及陳俊賢有於91
    年3月8日前後受僱於楹慶工程行，且亦無陳俊賢曾於該段期
    間受僱於楹慶工程行之任何資料可資證明，難認此投保證明
    可為陳俊賢確於投保時有工作事實之有利證明，故依原告所
    提上揭證據資料均尚不足為陳俊賢確於91年3月8日加保當時
    有從事投保本業工作事實之認定。
六、是本件被告以檢附陳俊賢於長庚醫院、新高鳳及陸發醫院之
    相關就診紀錄與檢查報告等資料送其特約醫師審查，另稽之
    被告分別向陸發醫院及新高鳳醫院查詢陳俊賢相關病情及調
    閱就醫記錄，據卷附(一)陸發醫院檢附相關病歷並回覆陳俊賢
    相關病情說明載略，陳俊賢於84年9月15日因外傷初診，後
    經多次來本院診治都以外傷、扭傷及挫傷，直到91年3月11
    日主訴咳嗽、胸痛，經本院診斷為支氣管炎。至於患者有無
    去他家醫療院所就診，並不清楚。(二)新高鳳醫院92年6月18
    日高字第920617001號函回覆陳俊賢相關病情說明載略，陳
    俊賢只在本院就診2次，初診為90年10月2日，複診為90年10
    月22日。病人主訴為右髖骨疼痛，無其他相關食道病變的陳
    述。認陳俊賢於90年8月2日自意直來便利商店退保前並無食
    道癌相關就診紀錄，故被告以91年3月8日加保當時病情嚴重
    ，並未控制，顯無實際從事本業上作之能力與事實，乃依照
    勞工保險條例第24條規定，以系爭處分核定自91年3月8日起
    取消其被保險人資格。又陳俊賢因食道癌於91年3月25日至
    91年5月17日住院及91年5月17日死亡，係屬退保後發生之事
    故，依勞工保險條例第19條第1項規定否准所請傷病給付及
    本人死亡給付。陳俊賢於90年8月2日自前一投保單位退保前
    並無食道癌相關就診記錄，其於91年3月17日至長庚醫院初
    診，同年月27日診斷確定罹患食道癌，亦無勞工保險條例第
    20條規定之適用，經核於法並無不合。
七、按行政程序法第36 條及第41條第1項分別規定：「行政機關
    應依職權調查證據，不受當事人主張之拘束，對當事人有利
    及不利事項一律注意。」「行政機關得選定適當之人為鑑定
    。」。查被告係勞工保險之保險人，於當事人向其提出勞工
    保險各項給付申請時，被告須開始行政程序，並有上揭依職
    權調查證據之義務，且於遇有醫理上之諸疑義時，得以具有
    專業知識之第三人即專科醫師，於行政程序中陳述關於特別
    法規或經驗定則之意見，而以其陳述，為證據之用。是被告
    於行政程序中將有待進一步調查之案件，請其特約專科醫師
    陳述醫學上之意見，以為證據，於法尚無不合。次查被告除
    派員訪談原告、張瑞娟、傑笙營造有限公司前負責人陳雲波
    外，並向長庚醫院、陸發醫院及新高鳳醫院調取陳俊賢之就
    診病歷資料，綜合審查而為終局之核定，則原告稱被告對當
    事人有利情形未予注意云云，尚屬誤會。
八、綜上所述，原告起訴論旨，均無可採。從而，被告以陳俊賢
    加保當時病情嚴重，並未控制，顯無實際從事本業工作之能
    力與事實，不得由該工會加保，以系爭處分核定自91年3月8
    日起取消陳俊賢之被保險人資格。並以陳俊賢於91年3月25
    日至91年5月17日因食道癌住院，91年5月17日因同一疾病死
    亡，係屬退保後發生之事故，不符勞工保險條例第19條第1
    項規定，所請傷病給付及死亡給付，不予給付，否准所請，
    徵諸前揭規定及說明，並無違誤。審議審定及訴願決定予以
    維持，俱無不合。原告徒執前詞聲明撤銷訴願決定、審議審
    定及原處分，並訴請判命被告作成核付原告被保險人死亡給
    付之處分，均為無理由，應予駁回。
據上論結，本件原告之訴為無理由，爰依行政訴訟法第98條第3
項前段，判決如主文。
中　　華　　民　　國　　94　　年　    7　 月　  7　  日
                       第一庭審判長法  官　姜素娥
                                   法  官  陳國成
                                   法  官  陳秀
上為正本係照原本作成。
如不服本判決，應於送達後20日內，向本院提出上訴狀並表明上
訴理由，如於本判決宣示後送達前提起上訴者，應於判決送達後
20日內補提上訴理由書（須按他造人數附繕本）。
中　　華　　民　　國　　94　　年　    7　 月　  7　  日
 　　  　　　　　　　 　　  　     書記官  呂美玲
